臺灣臺中地方法院刑事判決
110年度訴字第781號
公  訴  人  臺灣臺中地方檢察署檢察官
被      告  方俊銘



指定辯護人  本院公設辯護人賴忠杰  
上列被告因違反毒品危害防制條例案件，經檢察官提起公訴（10
9年度偵字第37153號），本院判決如下：
    主    文
方俊銘共同犯販賣第三級毒品未遂罪，處有期徒刑壹年拾月。
扣案如附表編號1、2所示含有第三級毒品4-甲基甲基卡西酮、硝
甲西泮成分之毒品咖啡包共捌包、IPHONE行動電話壹支（含門號
0000000000號SIM卡壹張），均沒收。 
    犯罪事實
一、方俊銘明知4-甲基甲基卡西酮、硝甲西泮，均為毒品危害防
    制條例所公告列管之第三級毒品，不得非法販賣，竟與「WE
    CHAT（下稱微信）」通訊軟體內暱稱「诚」之真實姓名年籍
    不詳之成年人，共同基於意圖營利，販賣第三級毒品之犯意
    聯絡（起訴書認本案共犯尚有「李世祈」、「小豪」等人，
    容有誤會，詳後述），其等分工模式係由方俊銘向「李世祈
    」購得摻有4-甲基甲基卡西酮、硝甲西泮之毒品咖啡包，另
    由「诚」在通訊軟體「TIKTOK（抖音）」，開設內含暗示販
    賣毒品訊息之「台中海市營運」帳號網頁，提供有意購買毒
    品之人洽詢聯繫。俟民國109年12月8日，員警喬裝欲購買毒
    品之人上網進入「台中海市營運」網頁發出洽購毒品訊息，
    再經「诚」之指示改以「微信」與「诚」進行毒品交易細節
    之洽商，俟雙方達成「數量5包、價格新臺幣（下同）2800
    元、地點在河南路85度C前」之買賣條件合致後，旋由「诚
    」於同年12月8日晚上10時許通知方俊銘前往交貨，方俊銘
    遂於109年12月9日凌晨0時28分許，攜帶如附表編號2所示含
    有第三級毒品4-甲基甲基卡西酮、硝甲西泮成分之毒品咖啡
    包5包，前往臺中市○○區○○路0段000號前，欲著手販售前來
    誘捕偵查之桃園市政府警察局平鎮分局警員時，為警當場逮
    捕，扣得如附表編號2所示之毒品咖啡包5包、方俊銘所有且
    供販賣毒品聯繫所用之IPHONE手機1支（含門號0000000000
    號SIM卡1張；起訴書誤載為0989「707」938），且經取得方
    俊銘之同意，帶同警方前往其位於臺中市○○區○○路0段000號
    3樓305室居所實施搜索，另扣得預備供販賣所用如附表編號
    1所示之毒品咖啡包3包，因而查悉上情。
二、案經桃園市政府警察局平鎮分局報告臺灣臺中地方檢察署檢
    察官偵查起訴。
    理    由
壹、證據能力：
一、按被告以外之人於審判外之陳述，雖不符刑事訴訟法第159
    條之1至第159條之4等規定，而經當事人於審判程序同意作
    為證據，法院審酌該言詞陳述或書面陳述作成時之情況，認
    為適當者，亦得為證據。當事人、代理人或辯護人於法院調
    查證據時，知有刑事訴訟法第159條第1項不得為證據之情形
    ，而未於言詞辯論終結前聲明異議者，視為有前項之同意，
    刑事訴訟法第159條之5定有明文。該條文之立法意旨，在於
    確認當事人對於傳聞證據有處分權，得放棄反對詰問權，同
    意或擬制同意傳聞證據可作為證據，屬於證據傳聞性之解除
    行為，如法院認為適當，不論該傳聞證據是否具備刑事訴訟
    法第159條之1至第159條之4所定情形，均容許作為證據，不
    以未具備刑事訴訟法第159條之1至第159條之4所定情形為前
    提（最高法院104年度第3次刑事庭會議決議參照）。本判決
    所引用被告以外之人於審判外之言詞及書面陳述，均未據公
    訴人、被告方俊銘及其辯護人爭執證據能力，且於言詞辯論
    終結前亦未聲明異議（見本院卷第131-132頁），並經本院
    於審判期日依法踐行調查證據程序，依前揭說明，自均有證
    據能力。
二、又傳聞法則乃對於被告以外之人於審判外之言詞或書面陳述
    而為之規範。本案判決以下引用之非供述證據，固無刑事訴
    訟法第159 條第1 項規定傳聞法則之適用，然經本院於審理
    時依法踐行調查證據程序，與本案待證事實具有自然之關聯
    性，且無證據證明係公務員違法取得之物，依法均得作為證
    據。
貳、本院得心證之證據、理由及論罪科刑：
一、上開犯罪事實，訊據被告方俊銘於警詢、偵查及本院審理中
    均坦承不諱（見偵卷第27-34、121-128、131-133頁、本院
    卷第134頁），且查：
　㈠本案查獲經過，有員警職務報告（見偵卷第47頁）、佯裝購
    毒者之員警與暱稱「诚」在「台中海市營運」、微信及對話
    譯文<即員警將訊息文字連續整理記載>暨翻拍照片（翻拍部
    分含被告與「诚」之通訊記錄）及現場查獲、搜索照片（見
    偵卷第49-51、87-114頁）、扣押筆錄、扣押物品目錄表（
    偵卷第53-57頁）、員警追查上手無獲之職務報告及被告騎
    乘之MQT-2720號機車車行紀錄（偵卷第155-157頁）在卷可
    稽，此外，復有毒品咖啡包8包及被告所有之IPHONE手機1支
    （含門號0000000000號SIM卡1張）扣案可佐。又扣案之毒品
    咖啡包，經送請鑑定結果，均含第三級毒品4-甲基甲基卡西
    酮、硝甲西泮成分等情（合計驗餘淨重50.4271公克，詳細
    鑑定結果參附表編號1、2備註欄所示），亦有臺北榮民總醫
    院110年3月3日北榮毒鑑字第C0000000號毒品成分鑑定書、
    毒鑑字第C0000000-Q號毒品純度鑑定書㈠㈡附卷可參（見偵卷
    第167-171頁）。
　㈡至檢察官起訴意旨雖認本案共犯尚有「李世祈」、「小豪」
    等人，然被告於警詢中供稱：我是向李世祈購買毒品咖啡包
    ，以3500元購買10包等語（見偵卷第29頁），且於本院審理
    中供稱：我是向李世祈買斷毒品咖啡包，「台中海市營運」
    網頁都是「诚」在經營，毒品交易是由「诚」負責接單，再
    由我出門送貨，至於小豪是李世祈的朋友，李世祈、小豪2
    人跟本次販賣交易無關等語明確（見本院卷第135頁），復
    觀諸卷附員警與「诚」、或「诚」與被告間以通訊聯軟體之
    聯繫內容，並無「李世祈」或「小豪」涉入其內之情形，堪
    認「李世祈」確僅為被告之毒品上手，「小豪」則與本案尚
    無關連，堪予認定。
  ㈢按刑法學理上所謂「陷害教唆」，係指行為人原不具犯罪之 
    故意，惟因有偵查犯罪權限之人員設計教唆，始萌生犯意，
     進而著手實行犯罪構成要件行為，此項犯意誘發型之誘捕
    偵 查，因係偵查犯罪之人員以引誘、教唆犯罪之不正當手
    段， 使原無犯罪意思或傾向之人萌生犯意，待其形式上符
    合著手 於犯罪行為之實行時，再予逮捕，因嚴重違反刑罰
    預防目的 及正當法律程序原則，此種以不正當手段入人於
    罪，縱其目 的在於查緝犯罪，但其手段顯然違反憲法對於
    基本人權之保 障，且已逾越偵查犯罪之必要程度，對於公
    共利益之維護並 無意義，自當予以禁止。至於刑事偵查技
    術上所謂「釣魚」 ，係指對於原已犯罪或具有犯罪故意之
    人，以設計引誘之方 式，佯與之為對合行為，使其暴露犯
    罪事證，再加以逮捕或 偵辦者而言，此項機會提供型之誘
    捕行為，純屬偵查犯罪技 巧之範疇，因無故意入人於罪之
    教唆犯意，亦不具使人發生 犯罪決意之行為，並未違反憲
    法對於基本人權之保障，且於 公共利益之維護有其必要性
    。故前開「釣魚」之偵查作為， 既未逸脫正當手段之範疇
    ，自不能指為違法（最高法院110年度台上字第1842號判決
    意旨參照）。本件喬裝購毒之員警僅以「揮手符號」、「現
    在有補」等暗示發出訊息，「诚」旋即指示其改至微信聯繫
    ，雙方繼而展開毒品買賣之洽商，足見「诚」與被告間主觀
    上原即具有販賣毒品之犯意，待被告依「诚」之指示前往交
    易時，為警當場查獲，顯見本案並非查緝員警施以不法引誘
    ，「诚」與被告始萌生未曾存在之販毒意欲，本案員警所為
    應屬合法之誘捕偵查作為，要無疑義。
  ㈣又按販賣毒品，本無一定價格，各次買賣之價格，當亦各有
    差異，隨供需雙方之資力、關係之深淺、需求之數量、貨源
    之充裕與否、販賣者對於資金之需求如何及殷切與否，以及
    政府查緝之態度，進而為各種不同之風險評估，而為機動性
    之調整，是其價格標準，自非一成不變，且販賣者從各種「
    價差」或「量差」或係「純度」謀取利潤方式，或有差異，
    然其所圖利益之非法販賣行為目的，則屬相同，並無二致。
    再者，販賣毒品之犯行，雖未能查得其實際獲利情形，惟毒
    品危害防制條例所處罰之「販賣」毒品罪，所著重者為行為
    人在主觀上有藉以牟利之惡性，及對毒品之擴散具有較轉讓
    行為更嚴重之危害性，被告「營利」之意圖係從客觀之社會
    環境、情況及證人、物證等資料，依據證據法則綜合研判認
    定。衡諸毒品量微價高，且依一般社會通念以觀，販毒行為
    在通常情形下，均係以牟利為其主要誘因及目的。從而，舉
    凡其有償交易，除足反證其確另基於某種非圖利本意之關係
    外，通常尚難因無法查悉其販入價額，以作為是否高價賣出
    之比較，即諉無營利之意思，而阻卻販賣犯行之追訴。參酌
    被告於警詢自承其係以10包、3500元之價格向「李世祈」購
    入本案販售之毒品咖啡包，而本案交易其與「诚」則以5包
    、2800元之價格出售，足認其2人有從中賺取差價牟利之情
    ，亦屬明確。
　㈤綜上調查結果，本案事證明確，被告犯行洵堪認定，應依法
    論科。　
二、核被告所為，係犯毒品危害防制條例第4條第6項、第3項之
    販賣第三級毒品未遂罪。另依毒品危害防制條例第11條第5
    項規定，僅就持有第三級毒品純質淨重達5公克以上者，方
    有科處刑罰之規定，被告為上開販賣第三級毒品行為時所持
    有之第三級毒品之純質淨重並未達5公克，則其因販賣第三
    級毒品行為而持有第三級毒品之行為，並無處罰之規定，自
    無持有之低度行為為販賣之高度行為所吸收之問題，附此敘
    明。被告與「诚」之不詳成年男子，就上開販賣第三級毒品
    未遂犯行間，有犯意聯絡及行為分擔，為共同正犯。
三、刑之減輕事由：
  ㈠被告已著手販賣第三級毒品之實施，然因佯裝為買家之員警
    自始欠缺購毒真意而不遂，為未遂犯，爰依刑法第25條第2
    項規定，按既遂犯之刑度減輕其刑。
  ㈡按「犯第4條至第8條之罪於偵查及歷次審判中均自白者，減
    輕其刑」，毒品危害防制條例第17條第2項定有明文。被告
    於警詢、偵查及本院審理中均自白犯行，自應依毒品危害防
    制條例第17條第2項減輕其刑，並予以遞減之。
　㈢至「犯第4條至第8條、第10條或第11條之罪，供出毒品來源
    ，因而查獲其他正犯或共犯者，減輕或免除其刑」，毒品危
    害防制條例第17條第1項固有明文。然本案檢警於偵辦後並
    未因被告之供述而查獲其他正犯或共犯，此有桃園市政府警
    察局平鎮分局110年8月23日平警分刑字第1100026043號函附
    卷可參（見本院卷第113頁），是被告尚無從依毒品危害防
    制條例第17條第1項規定減輕其刑，併予敘明。
　㈤另按刑法第59條規定之酌量減輕其刑，必須犯罪另有特殊之 
    原因與環境，在客觀上足以引起一般同情，認為即使予以宣
     告法定最低度刑，猶嫌過重者，始有其適用。此所謂法定
    最 低度刑，固包括法定最低本刑；惟遇有其他法定減輕之
    事由 者，則應係指適用其他法定減輕事由減輕其刑後之最
    低度刑 而言。倘被告別有法定減輕事由者，應先適用法定
    減輕事由 減輕其刑後，猶認其犯罪之情狀顯可憫恕，即使
    科以該減輕後之最低度刑仍嫌過重者，始得適用刑法第59條
    規定酌量減 輕其刑。本案被告係犯毒品危害防制條例第4條
    第6項、第3項之販賣第三級毒品未遂罪，經適用刑法第25條
    第2項、毒品危害防制條例第17條第2項規定遞予減輕其刑後
    ，關於自由刑部分之法定最低刑度僅為「有期徒刑1年9月」
    ，經衡酌被告販賣含有第三級毒品成分之咖啡包，使毒品之
    施用方式及流通程度更為便利廣泛，戕害購毒者身心健康，
    危害社會治安，自有相當之惡性，衡諸現今一般社會之客觀
    標準，尚難謂有何情輕法重而值堪憫恕之情形，自無再予適
    用刑法第59條規定酌減其刑之餘地，併予說明。　　　　 
四、爰以行為人之責任為基礎，審酌被告無視政府制定毒品危害
    防制條例杜絕毒品犯罪之禁令，與他人共同販賣第三級毒品
    藉以牟利，助長施用毒品行為及毒品流通，戕害國民身心健
    康並危害社會、國家健全發展，應予非難；並斟酌本案販賣
    之次數僅有1次，且因性質屬於警方之誘捕偵查行動而該當
    未遂，致損害未予擴大，兼衡其素行尚佳、動機、手段、其
    於本院審理中自陳之智識程度及家庭經濟生活狀況（見本院
    卷第136頁）等一切情狀，量處如主文所示之刑。至辯護意
    旨雖為被告辯護略以：被告因年輕識淺致罹本案，目前有正
    當穩定之收入，入監服刑對其而言並非最佳之矯治方式，請
    求宣告附條件之緩刑等語。然緩刑為法院刑罰權之運用，旨
    在獎勵自新，祇須合於刑法第74條所定之條件，法院本有自
    由裁量之職權。關於緩刑之宣告，除應具備一定條件外，並
    須有可認為以暫不執行刑罰為適當之情形，始得為之。法院
    行使此項裁量職權時，應受比例原則、平等原則等一般法律
    原則之支配，以期達成客觀上之適當性、相當性與必要性之
    價值要求。參酌被告與共犯「诚」之間，係以無遠弗屆之網
    路通訊軟體為媒介，誘使各年齡層有意洽購毒品之人更容易
    接觸毒品交易訊息，無疑對毒品成癮氾濫之社會風氣產生極
    其負面之效應，依其罪質之惡性及犯罪情節加以衡量，自不
    宜對被告宣告緩刑，附此敘明。
五、沒收事項之說明：
  ㈠按違禁物，不問屬於犯罪行為人與否，沒收之，刑法第38條
    第1項定有明文。又毒品危害防制條例第18條第1項後段規定
    查獲之第三、四級毒品，無正當理由而擅自持有者，沒入銷
    燬之；此應沒入銷燬之毒品，專指查獲施用或持有（未成罪
    ）之第三、四級毒品而言；倘屬同條例相關法條明文規定 
    處罰之犯罪行為，即非該條項應依行政程序沒入銷燬之範圍
     ；再同條例對於查獲之製造、運輸、販賣、意圖販賣而持
    有 、以非法方法使人施用、引誘他人施用及轉讓、持有一
    定數 量以上第三、四級毒品之沒收，並無特別規定，如其
    行為已 構成犯罪，則該毒品即屬不受法律保護之違禁物，
    應回歸刑 法之適用，依刑法第38條第1項之規定沒收之（最
    高法院109年度台上字第1301號判決意旨參照）。扣案如附
    表編號1、2所示之毒品咖啡包合計8包，經送鑑定結果，均
    檢出第三級毒品成分業如上述，其中附表編號2部分，係被
    告供本案販賣未遂所用，附表編號1部分，被告亦自承係預
    備供販賣所用等語在卷（見本院卷第132-133頁），堪認均
    為被告供販賣或預備販賣之第三級毒品（盛裝上開毒品包裝
    袋，因其上所殘留之毒品粉末難以析離，應整體視同毒品）
    ，依前揭說明，核屬違禁物，均應依刑法第38條第1項之規
    定宣告沒收。至鑑定用罄部分，既已滅失，爰不另宣告沒收
    。
　㈡次按犯毒品危害防制條例第4條之罪者，其供犯罪所用之物，
    不問屬於犯罪行為人與否，均沒收之，毒品危害防制條例第
    19條第1項定有明文。扣案IPHONE手機1支（含門號00000000
    00號SIM卡1張），係被告所有且供與共犯「诚」間聯繫本案
    毒品交易所用，亦據被告自承在卷（見本院卷第133頁），
    應依毒品危害防制條例第19條第1項規定，併予宣告沒收之
    。　　
據上論斷，應依刑事訴訟法第299條第1項前段，毒品危害防制條
例第4條第3項、第6項、第17條第2項、第19條第1項，刑法第11
條、第28條、第25條第2項、第38條第1項，判決如主文。
本案經檢察官陳佞如提起公訴，檢察官何建寬到庭執行職務。
中　　華　　民　　國　　110 　年　　11　　月　　15　　日
                  刑事第四庭    審判長法  官 劉敏芳 
                                      法  官 黃龍忠
                                      法  官 劉依伶
以上正本證明與原本無異。
如不服本判決應於收受送達後20日內向本院提出上訴書狀，並應
敘述具體理由；其未敘述上訴理由者，應於上訴期間屆滿後20日
內向本院補提理由書（均須按他造當事人之人數附繕本）「切勿
逕送上級法院」。
　　　　                              書記官 張雅慧
中　　華　　民　　國　　110 　年　　11　　月　　15　　日
附表：
編號 扣案物品名稱及數量 備註 鑑定報告 1 藍紫色迷彩包裝袋3包 鑑定結果： ①檢體編號：C0000000-0 　檢品外觀：綠色摻雜白色粉末 　送驗數量：19.8758公克（淨             重） 　驗餘數量：18.8942公克（淨             重） 　檢出結果：4-甲基甲基卡西酮             成分、純度2.7 1％、純質淨重0.5 386公克；硝甲西泮             成分、純度0.006             7％、純質淨重0.0             013公克 臺北榮民總醫院毒品純度鑑定書㈠、㈡（見偵卷第169-171頁） 2 藍紫色迷彩包裝袋5包 ②檢體編號：C0000000-0 　檢品外觀：綠色摻雜白色粉末 　送驗數量：38.3448公克（淨             重） 　驗餘數量：32.5554公克（淨             重） 　檢出結果：4-甲基甲基卡西酮             成分、純度3.57             ％、純質淨重1.16             22公克；硝甲西泮             成分、純度0.0046             ％、純質淨重0.0015公克  

附錄本案論罪法條：
毒品危害防制條例第4條
製造、運輸、販賣第一級毒品者，處死刑或無期徒刑；處無期徒
刑者，得併科新臺幣3千萬元以下罰金。
製造、運輸、販賣第二級毒品者，處無期徒刑或10年以上有期徒
刑，得併科新臺幣1千5百萬元以下罰金。
製造、運輸、販賣第三級毒品者，處7年以上有期徒刑，得併科
新臺幣1千萬元以下罰金。
製造、運輸、販賣第四級毒品者，處5年以上12年以下有期徒刑
，得併科新臺幣5百萬元以下罰金。
製造、運輸、販賣專供製造或施用毒品之器具者，處1年以上7年
以下有期徒刑，得併科新臺幣1百50萬元以下罰金。
前五項之未遂犯罰之。